ACORDAO-COMPLETO-2467294

ACÓRDÃO 2040/2023 ATA 6/2023 - SEGUNDA CÂMARA

VISTOS, relatados e discutidos estes autos de Tomada de Contas Especial instaurada pela Secretaria de Fomento e Incentivo à Cultura, em desfavor de Agenda 4 Eventos Empresariais Ltda. e Cândida Ribeiro Dias, em razão de omissão no dever de prestar contas, captados por força do projeto cultural Pronac 04-2670, descrito da seguinte forma: "XI Congresso Brasileiro de Folclore";
ACORDAM os ministros do Tribunal de Contas da União, reunidos em Sessão da 2ª Câmara, ante as razões expostas pelo relator em:
9.1. arquivar o presente processo, com fundamento no art. 11 da Resolução TCU 344/2022;
9.2. notificar desta deliberação à Secretaria Nacional de Fomento e Incentivo à Cultura e aos responsáveis.

TOMADA DE CONTAS ESPECIAL. Instaurada pelo Ministério da Cultura - MinC (atual Secretaria Especial da Cultura do Ministério da Cidadania), em razão da omissão no dever de prestar contas dos recursos captados pela Agenda 4 Eventos Empresariais Ltda, destinados à execução do projeto cultural denominado "Congresso Brasileiro de Folclore (XI)", cadastrado no Programa Nacional de Apoio à Cultura sob o nº Pronac 04-2670 (processo SEI 01400.002460/2018-60)

Segunda Câmara

Ministério da Cidadania (extinto).

3. Interessados/Responsáveis:
3.1. Responsáveis: Agenda 4 Eventos Empresariais Ltda (06.199.171/0001-78); Cândida Ribeiro Dias (XXX.944.501-XX).

13.1. Ministros presentes: Vital do Rêgo (Presidente), Augusto Nardes, Aroldo Cedraz (Relator) e Antonio Anastasia.

AROLDO CEDRAZ

Adoto, como Relatório, e transcrevo a seguir a instrução de peça 85 elaborada pela extinta Secex-TCE, atual AudTCE, que contou com a anuência do corpo diretivo da sua unidade técnica (peças 86 e 87) :
INTRODUÇÃO
Cuidam os autos de tomada de contas especial instaurada por Secretaria de Fomento e Incentivo à Cultura, em desfavor de Agenda 4 Eventos Empresariais Ltda. (CNPJ: 06.199.171/0001-78) e Cândida Ribeiro Dias (CPF: XXX.944.501-XX) , em razão de omissão no dever de prestar contas, captados por força do projeto cultural Pronac 04-2670, descrito da seguinte forma: "XI Congresso Brasileiro de Folclore".
HISTÓRICO
 	Em 19/10/2017, com fundamento na IN/TCU 71/2012, alterada pela IN/TCU 76/2016 e DN/TCU 155/2016, o dirigente da instituição Secretaria de Fomento e Incentivo à Cultura autorizou a instauração da tomada de contas especial (peça 3, p. 70-71) . 
 	A Portaria 641, de 17/9/2004, autorizou a captação do valor de apoio, totalizando R$ 548.332,40, com prazo para captação dos recursos de 17/9/2004 a 31/12/2005, recaindo o prazo para prestação de contas em 30/1/2006 (peça 3, p. 6) .
 	A empresa proponente captou recursos autorizados, no montante de R$ 350.000,00, conforme atestam o Relatório de Execução (peça 3, p. 68-69) e o Relatório de TCE (peça 3, p. 83) .
	O fundamento para a instauração da Tomada de Contas Especial, conforme no Relatório de TCE 11/2018 (peça 3, p. 83-88) , foi a constatação da seguinte irregularidade: 
Omissão do dever de prestar contas.
Os responsáveis arrolados na fase interna foram devidamente comunicados e, diante da ausência de justificativas suficientes para elidir a irregularidade e da não devolução dos recursos, instaurou-se a tomada de contas especial.
	No relatório (peça 3, p. 83-84) o tomador de contas concluiu que o prejuízo importaria no valor original de R$ 245.000,00, imputando-se a responsabilidade a Agenda 4 Eventos Empresariais Ltda. e Cândida Ribeiro Dias. 
	Em 28/3/2019, a Controladoria-Geral da União emitiu o Relatório de Auditoria 277/2019 (peça 3, p. 104-106) , em concordância com o relatório do tomador de contas. O certificado de auditoria e o parecer do dirigente do órgão de controle interno concluíram pela irregularidade das presentes contas (peças 3, p. 107-109) .
	Em 13/4/2019, o ministro responsável pela área atestou haver tomado conhecimento das conclusões contidas no relatório e certificado de auditoria, bem como do parecer conclusivo do dirigente do órgão de controle interno, manifestando-se pela irregularidade das contas, e determinou o encaminhamento do processo ao Tribunal de Contas da União (peça 9) .
 	Na instrução inicial (peça 12) , analisando-se os documentos nos autos, concluiu-se pela necessidade de realização de citação para as irregularidades abaixo: 
Irregularidade: não comprovação da boa e regular aplicação dos recursos federais repassados à Agenda 4 Eventos Empresariais Ltda., em face da omissão no dever de prestar contas dos valores transferidos, no âmbito do projeto incentivado, no período de 17/9/2004 a 31/12/2005, cujo prazo encerrou-se em 30/1/2006.
Evidências da irregularidade: documentos técnicos presentes na peça 3, p. 68-71 e 76-78.
Normas infringidas: arts. 37, caput, e 70, parágrafo único, da Constituição Federal; art. 93 do Decreto-Lei 200/67; art. 66, do Decreto 93.872/1986; art. 29, da Lei 8.313/1991; IN/STN 1/1997.
Débitos relacionados aos responsáveis Agenda 4 Eventos Empresariais Ltda. (CNPJ: 06.199.171/0001-78) e Cândida Ribeiro Dias (CPF: XXX.944.501-XX) 
	Data de ocorrência
	Valor histórico (R$) 

	26/11/2004
	180.000,00

	8/8/2005
	20.000,00

	8/8/2005
	150.000,00

                   Valor atualizado do débito (sem juros) em 3/10/2019: R$ 757.027,41		Cofre credor: Fundo Nacional de Cultura.
Responsável: Cândida Ribeiro Dias (CPF: XXX.944.501-XX) 
Conduta: não demonstrar a boa e regular aplicação dos recursos federais recebidos e geridos por meio do instrumento em questão, no período de 17/9/2004 a 31/12/2005, em face da omissão na prestação de contas, cujo prazo encerrou-se em 30/1/2006.
Nexo de causalidade: a conduta descrita impediu o estabelecimento do nexo causal entre as possíveis despesas efetuadas com os recursos recebidos, no âmbito do instrumento em questão, no período de 17/9/2004 a 31/12/2005.
Culpabilidade: não há excludentes de ilicitude, de culpabilidade e de punibilidade; é razoável supor que o responsável tinha consciência da ilicitude de sua conduta; era exigível conduta diversa da praticada, qual seja, desincumbir-se do seu dever por meio da apresentação da prestação de contas no prazo e forma devidos. 
Responsável: Agenda 4 Eventos Empresariais Ltda. (CNPJ: 06.199.171/0001-78) 
Conduta: não demonstrar a boa e regular aplicação dos recursos federais recebidos e geridos por meio do instrumento em questão, no período de 17/9/2004 a 31/12/2005, em face da omissão na prestação de contas, cujo prazo encerrou-se em 30/1/2006.
Nexo de causalidade: a conduta descrita impediu o estabelecimento do nexo causal entre as possíveis despesas efetuadas com os recursos recebidos, no âmbito do instrumento em questão, no período de 17/9/2004 a 31/12/2005.
Culpabilidade: não há excludentes de ilicitude, de culpabilidade e de punibilidade; é razoável supor que o administrador responsável pela pessoa jurídica tinha consciência da ilicitude de sua conduta; era exigível conduta diversa da praticada, qual seja, desincumbir-se do seu dever por meio da apresentação da prestação de contas no prazo e forma devidos. 
Encaminhamento: citação.
Em cumprimento ao pronunciamento da unidade (peça 14) , foram efetuadas as citações dos responsáveis por meio dos Ofícios 1602 e 1603/2020 (peças 25 e 26) , efetivamente recebidos, como atestam os avisos de recebimento (peças 27 e 28) . 
Os responsáveis compareceram aos autos e, por meio de seu procurador comum (peça 29) , apresentaram defesa conjunta, conforme peças 30 a 66, que foram analisadas por meio da instrução de peça 68.
Após breve relato das dificuldades encontradas na captação dos recursos e para prestar contas no prazo devido, os responsáveis apresentaram a prestação de contas do projeto cultural Pronac 04-2670 (peças 32 a 66) . 
Com relação aos documentos apresentados a título de prestação de contas, considerando que a análise da correta aplicação dos recursos transferidos mediante convênios celebrados no âmbito federal é competência dos órgãos concedentes, conforme disposto no § 10, do art. 10, do Decreto 6.170/2007, bem como na Portaria Interministerial MPOG/MF/CGU 424/2016, propôs-se diligenciar a Secretaria Especial de Cultura, para que, no prazo de 60 (sessenta) dias a contar da ciência, informasse sobre a regularidade ou não da documentação comprobatória da prestação de contas objeto do projeto cultural Pronac 04-2670, encaminhada ao Tribunal.
Em cumprimento ao despacho do relator, Ministro Aroldo Cedraz (peça 71) , foi diligenciada a Secretaria Especial de Cultura por meio do Ofício 20.014/2020 (peça 73) , que se manifestou através do Ofício 1888/2020 (peça 82) , cujos termos passamos a analisar.
EXAME TÉCNICO
Por meio do Ofício 1888/2020 (peça 82, p. 1) , a Assessoria Especial de Controle Interno do Ministério do Turismo encaminhou ao Tribunal o Parecer de Avaliação de Objeto (peça 82, p. 5-9) e o Parecer Financeiro 49/2020 (peça 82, p. 10-15) , em que foram analisados respectivamente a execução física e financeira do projeto cultural.
A análise realizada por meio do Parecer de Avaliação de Objeto (peça 82, p. 5-9) atestou a execução física do Pronac 07-11371, nos seguintes termos:
A despeito das justificativas apresentadas, impõe-se analisar a documentação trazida aos autos para aferir se houve cumprimento do objeto, matéria de que trata o presente parecer. Nesta esteira, constatamos que foram fornecidas evidências sólidas da realização do XI Congresso Brasileiro de Folclore em Goiânia-GO, tal como o pactuado, no período de 10 a 22/10/2004. A documentação conta com transcrições de matérias televisivas e eletrônicas, reproduções de anúncios de jornal, fotografias e outras peças de divulgação, como banners e cartazes. De acordo com essas evidências, o evento consistiu de mesas-redondas, oficinas, apresentações culturais, mostras, de folclore, concurso de redação, lançamentos de livros, entre outras atividades. A proponente afirma no Relatório Final que 680 congressistas de todo o Brasil participaram do evento. A documentação comprova também que o evento foi presidido pela Comissão Goiana de Folclore por delegação da Comissão Nacional de Folclore, tal como previsto.
Ademais, em pesquisa espontânea realizada na internet por ocasião desta análise, encontramos menções a realização do evento em pelo menos 10 endereços eletrônicos diferentes. Uma dessas menções consiste num anúncio de publicação do evento (Anais do XI Congresso Brasileiro de Folclore) em site de vendas.
Muito importante destacar que este projeto foi aprovado no exercício de 2004, portanto em data anterior ao Decreto nº 5.761/2006, que regulamentou a Lei nº . 8.313/1991, o que justifica a ausência de algumas comprovações de finalidades do Pronac, tais como acessibilidade ou distribuição do produto cultural. Não obstante, registramos que os materiais gráficos produzidos apresentam marcas do então Ministério da Cultura.
Diante do exposto, concluiu-se que o objeto foi cumprido de maneira satisfatória.
Quanto à execução financeira do projeto cultural, os responsáveis foram previamente ouvidos pela Secretaria Especial de Cultura - SECULT, por meio de diligência. Após análise das justificativas apresentadas, a SECULT se manifestou por meio do Parecer Financeiro 49/2020 (peça 82, p. 10-15) , onde foram apontadas diversas irregularidades na realização das despesas e/ou nos documentos fiscais apresentados, conforme abaixo resumidas, que resultaram na reprovação parcial da prestação de contas no valor de R$ 37.108,91 (valor correto é R$ 37.372,62) . 
	Irregularidade
	Data
	Peça
	Valor (R$) 

	Comprovantes de despesas cujo tomador é distinto da proponente
	24/9/2004
	Peça 50, p. 4
	377,41

		24/9/2004
	Peça 50, p. 5
	381,36

		24/10/2004
	Peça 55, p. 9
	293,12

		24/10/2004
	Peça 56, p. 1
	304,27

		28/5/2004
	Peça 47, p. 9
	915,00

	Execução de itens de despesa não aprovados pelo MinC
	21/10/2004
	Peça 54, p. 8
	280,00

		21/10/2004
	Peça 54, p. 9
	9,87

		24/10/2004
	Peça 56, p. 5
	1.108,00

		26/10/2004
	Peça 56, p. 3
	4.662,90

		26/10/2004
	Peça 56, p. 4
	76,70

		19/10/2004
	Peça 52, p. 10
	300,00

		29/11/2003
	Peça 57, p. 7
	200,00

		1/12/2004
	Peça 60, p. 3
	720,00

		1/12/2004
	Peça 60, p. 2
	3.554,00

		1/12/2004
	Peça 60, p. 4
	10.600,00

		17/11/2004
	Peça 59, p. 1
	1.209,00

		20/8/2005
	Peça 63, p. 9
	365,82

	Documentos fiscais sem descrição do bem/serviço, impossibilitando a configuração do nexo de causalidade
	 (1) 
	Peça 51, p. 10
	44,97

		29/11/2004
	Peça 57, p. 8
	50,00

		30/11/2004
	Peça 59, p. 8
	150,00

		30/11/2004
	Peça 59, p. 9
	250,00

		30/11/2004
	Peça 59, p. 10
	664,20

	Documento fiscal inidôneo para comprovação da despesa
	10/6/2005
	Peça 61, p. 1
	5.000,00

	Documento fiscal sem as informações relativas aos passageiros e/ou hóspedes, sem valor das passagens e/ou diárias pagas
	28/10/2004
	Peça 57, p. 2
	5.856,00

	TOTAL
	37.372,62

 (1) documento fiscal sem data. Utilizou-se a data mais tardia dentre os comprovantes apresentados (20/8/2005) 
Vale ressaltar que dentre os itens de despesas executados e não aprovados pelo MinC, há gastos com refeições e uniformes, que haviam sido inicialmente vetados pelo MinC, quando da análise da solicitação de apoio ao projeto cultural, conforme consta da Carta Circular de Aprovação de Projetos encaminhada à proponente (peça 3, p. 35) . Dessa forma, sabia previamente a proponente que estaria executando despesas irregulares.
Com relação aos documentos fiscais sem a descrição do bem/serviço, trata-se de informação necessária à transparência dos atos de gestão, os quais devem demonstrar, de forma inequívoca, a finalidade da despesa, possibilitando dessa forma a configuração do nexo de causalidade. Sem a descrição do bem/serviço, não há como materializar a devida prestação de contas dos recursos geridos.
Sobre os comprovantes cujo tomador dos serviços é distinto da proponente, trata-se de documento fiscal inidôneo, uma vez que a proponente não foi a beneficiária da prestação dos serviços, mas sim terceiros estranhos à execução do projeto cultural.
Por fim, os documentos fiscais relacionados a viagens (hotéis, passagens aéreas e diárias) , sem a identificação de seus beneficiários, impedem igualmente a configuração do nexo de causalidade com o objeto do projeto cultural, não se prestando a comprovar despesas realizadas.
Em razão do que restou apurado, as alegações de defesa conjuntamente apresentadas pelos responsáveis devem ser parcialmente acatadas, ante a subsistência de débitos que somam R$ 37.372,62. 
Das citações realizadas
Quanto às citações realizadas (peças 25 e 26) , fundadas na irregularidade da não comprovação da boa e regular aplicação dos recursos federais repassados à Agenda 4 Eventos Empresariais Ltda., em face da omissão no dever de prestar contas dos valores transferidos, no âmbito do projeto incentivado, no período de 17/9/2004 a 31/12/2005 (item 10.1) , diferente daquelas que se apontaram neste exame técnico ser a causa do dano apurado, listadas no quadro anterior, não há necessidade de realização de nova citação dos responsáveis, conforme enunciado abaixo transcrito:
Acórdão 2050/2016-TCU-Segunda Câmara, Rel. Min. Marcos Bemquerer
Nos casos em que o responsável tenha sido citado por omissão no dever de prestar contas e venha a apresentar a reclamada prestação de contas, mas na análise das alegações de defesa sejam constatadas irregularidades que caracterizam dano ao erário, não é necessária a renovação da citação se: i) no ofício citatório estiver expressamente consignado que o débito decorre da não comprovação da boa e regular aplicação dos recursos geridos; e ii) o valor do dano apurado ao final não seja superior àquele que constou da citação.
Consoante consta dos ofícios endereçados aos responsáveis (peças 25 e 26) , eles foram citados em função da não comprovação da boa e regular aplicação dos recursos federais repassados, em face da omissão no dever de prestar contas dos valores transferidos. Como constou de forma expressa nos ofícios de citação, a documentação que eventualmente fosse encaminhada a título de prestação de contas deveria guardar consonância com as normas legais e regulamentares, além de apresentar justificativa para a multicitada omissão no dever de prestar contas:
INFORMAÇÕES COMPLEMENTARES
 (...) 
5) A apresentação de resposta ou defesa ao TCU deve observar as seguintes orientações:
 (...) 
d) os documentos a serem apresentados devem estar de acordo com as exigências legais e regulamentares, vir acompanhados de argumentos de fato e de direito, de elementos comprobatórios das despesas e da regular aplicação dos recursos federais geridos. Na hipótese de omissão no dever de prestar contas, a juntada dessa documentação não exclui a necessidade de fornecimento de justificativa para a omissão, consoante as disposições do art. 209, § 4º, do Regimento Interno do TCU;
Resta claro, portanto, que os dois requisitos indicados no Acórdão 2050/2016-TCU-Segunda Câmara estão presentes neste caso concreto, razão pela qual não há necessidade de os responsáveis serem novamente citados pelas irregularidades ora reveladas no exame técnico.
Prescrição da Pretensão Punitiva
	Vale ressaltar que a pretensão punitiva do TCU, conforme Acórdão 1441/2016-TCU-Plenário, Relator: Benjamin Zymler, que uniformizou a jurisprudência acerca dessa questão, subordina-se ao prazo geral de prescrição indicado no art. 205 do Código Civil, que é de dez anos, contado da data de ocorrência da irregularidade sancionada, nos termos do art. 189 do Código Civil, sendo este prazo interrompido pelo ato que ordenar a citação, a audiência ou a oitiva dos responsáveis.
No caso em exame, ocorreu a prescrição da pretensão punitiva, uma vez que as irregularidades ocorreram entre 2004 e 2005 (item 18) e o ato de ordenação da citação foi assinado em 3/10/2019 (peça 14) .
CONCLUSÃO
Em face da análise promovida na seção "exame técnico", constata-se que as alegações de defesa apresentadas por Agenda 4 Eventos Empresariais Ltda. e Cândida Ribeiro Dias, materializada pela apresentação intempestiva da prestação de contas do Pronac 04-2670 após a citação, revelaram a existência de irregularidade na execução financeira do projeto cultural, que somam R$ 37.372,62, razão pela qual devem ser acatadas parcialmente.
Vale ressaltar que a jurisprudência pacífica nesta Corte é no sentido da imprescritibilidade das ações de ressarcimento ao erário (Súmula TCU 282) . Dessa forma, identificado dano ao erário, devese instaurar e julgar o processo de tomada de contas especial para responsabilizar seus agentes causadores, respeitando o direito ao contraditório e à ampla defesa, independentemente de quando ocorreram os atos impugnados.
Verifica-se também que houve a prescrição da pretensão punitiva, conforme análise já realizada.
Ressalte-se que inexistem nos autos elementos que demonstrem a boa-fé dos responsáveis ou a ocorrência de outros excludentes de ilicitude, punibilidade ou culpabilidade. Desse modo, suas contas devem, desde logo, ser julgadas irregulares, nos termos do art. 202, § 6º, do Regimento Interno do TCU, procedendo-se à condenação em débito, abstendo-se de aplicar-lhes a multa prevista no art. 57 da Lei 8.443/1992, ante a constatação da ocorrência da prescrição da pretensão punitiva.
PROPOSTA DE ENCAMINHAMENTO
Diante do exposto, submetem-se os autos à consideração superior, propondo-se a adoção das seguintes medidas:
a)	acatar parcialmente as alegações de defesa apresentadas por Agenda 4 Eventos Empresariais Ltda. (CNPJ: 06.199.171/0001-78) e sua sócia-administradora, Cândida Ribeiro Dias (CPF: XXX.944.501-XX) , com fundamento no § 3º, art. 12, Lei 8.443, de 16 de julho de 1992;
b)	com fundamento nos arts. 1º, inciso I, 16, inciso III, alínea "c", da Lei 8.443/1992 c/c os arts. 19 e 23, inciso III, da mesma Lei, e com arts. 1º, inciso I; 209, inciso III; 210 e 214, inciso III, do Regimento Interno, julgar irregulares as contas da empresa Agenda 4 Eventos Empresariais Ltda. (CNPJ: 06.199.171/0001-78) e de sua sócia-administradora, Cândida Ribeiro Dias (CPF: XXX.944.501-XX) , e condená-los, solidariamente, ao pagamento das quantias a seguir especificadas, com a fixação do prazo de quinze dias, a contar da notificação, para comprovarem, perante o Tribunal (art. 214, inciso III, alínea "a", do Regimento Interno) , o recolhimento da dívida aos cofres do Fundo Nacional de Cultura, atualizada monetariamente e acrescida dos juros de mora, calculados a partir das datas discriminadas, até a data do recolhimento, na forma prevista na legislação em vigor.
	VALOR ORIGINAL (R$) 
	DATA DA OCORRÊNCIA

	200,00
	29/11/2003

	915,00
	28/5/2004

	381,36
	24/9/2004

	377,41
	24/9/2004

	300,00
	19/10/2004

	280,00
	21/10/2004

	9,87
	21/10/2004

	293,12
	24/10/2004

	304,27
	24/10/2004

	1.108,00
	24/10/2004

	4.662,90
	26/10/2004

	76,70
	26/10/2004

	5.856,00
	28/10/2004

	1.209,00
	17/11/2004

	50,00
	29/11/2004

	150,00
	30/11/2004

	250,00
	30/11/2004

	664,20
	30/11/2004

	720,00
	1/12/2004

	3.554,00
	1/12/2004

	10.600,00
	1/12/2004

	5.000,00
	10/6/2005

	365,82
	20/8/2005

	44,97
	20/8/2005

c) 	autorizar, desde logo, nos termos do art. 28, inciso II, da Lei 8.443/1992, a cobrança judicial da dívida caso não atendida a notificação;
d)	autorizar também, desde logo, se requerido, com fundamento no art. 26 da Lei 8.443, de 1992 c/c o art. 217, §§ 1º e 2º do Regimento Interno do TCU, o parcelamento da dívida em até 36 parcelas, incidindo, sobre cada parcela, corrigida monetariamente, os correspondentes acréscimos legais fixando-lhes o prazo de quinze dias, a contar do recebimento da notificação, para comprovarem perante o Tribunal o recolhimento da primeira parcela, e de trinta dias, a contar da parcela anterior, para comprovarem os recolhimentos das demais parcelas, devendo incidir sobre cada valor mensal, atualizado monetariamente, os juros de mora devidos, no caso do débito, na forma prevista na legislação em vigor, alertando os responsáveis que a falta de comprovação do recolhimento de qualquer parcela importará no vencimento antecipado do saldo devedor, nos termos do art. 217 do Regimento Interno deste Tribunal;
f)		enviar cópia do Acórdão que vier a ser proferido à Secretaria Especial de Cultura e aos responsáveis, para ciência, bem como à Procuradoria da República no Estado de Goiás, nos termos do § 3º do art. 16 da Lei 8.443/1992, c/c o § 7º do art. 209 do Regimento Interno do TCU, para adoção das medidas cabíveis;
i)	informar à Procuradoria da República no Estado de Goiás, à Secretaria Especial de Cultura e aos responsáveis, que a presente deliberação, acompanhada do Relatório e do Voto que a fundamenta, está disponível para a consulta no endereço www.tcu.gov.br/acordaos, além de esclarecer que, caso requerido, o TCU poderá fornecer sem custos as correspondentes cópias, de forma impressa; e
j)	informar à Procuradoria da República no Estado de Goiás que, nos termos do parágrafo único do art. 62 da Resolução TCU 259/2014, os procuradores e membros do Ministério Público credenciados nesta Corte podem acessar os presentes autos de forma eletrônica e automática, ressalvados apenas os casos de eventuais peças classificadas como sigilosas, as quais requerem solicitação formal.
2.	O Ministério Publico junto ao TCU (peça 88) , anuindo com as propostas formuladas pela AudTCE, assim se manifestou:
Trata-se de tomada de contas especial instaurada pela Secretaria de Fomento e Incentivo à Cultura, em desfavor da empresa Agenda 4 Eventos Empresariais Ltda. (CNPJ: 06.199.171/0001-78) e Cândida Ribeiro Dias (CPF: XXX.944.501-XX) , em razão de omissão no dever de prestar contas, captados por força do projeto cultural Pronac 04-2670, descrito da seguinte forma: "XI Congresso Brasileiro de Folclore".
A irregularidade tratada no processo refere-se a não comprovação da boa e regular aplicação dos recursos captados por força do projeto cultural Pronac, ante à omissão no dever legal de prestar contas dos recursos recebidos.
Após as devidas comunicações enviadas, os responsáveis compareceram aos autos e apresentaram defesa conjunta, tendo como conteúdo a prestação de contas do projeto cultural Pronac04-2670 (peças 32-66) .
Encaminhada tal prestação de contas para análise por parte da Secretaria Especial de Cultura, em cumprimento ao despacho de relator (peça 71) , a Assessoria Especial de Controle Interno do Ministério do Turismo encaminhou ao Tribunal o Parecer de Avaliação de Objeto (peça 82, p. 5-9) e o Parecer Financeiro 49/2020 (peça 82, p. 10-15) , em que foram analisados respectivamente a execução física e financeira do projeto cultural.
Em conclusão, não obstante a execução física do objeto, as análises revelaram a existência de irregularidade na execução financeira do projeto cultural, que somam R$ 37.372,62, razão pela qual a unidade técnica propõe julgar irregulares as contas, nos termos do art. 202, § 6º, do Regimento Interno do TCU, procedendo-se à condenação em débito dos responsáveis, abstendo-se de aplicar-lhes a multa prevista no art. 57 da Lei 8.443/92, ante a constatação da ocorrência da prescrição da pretensão punitiva.
Em vista do exposto, ante os elementos constantes nos autos, este representante do Ministério Público de Contas manifesta-se de acordo com a proposta da unidade técnica, constante da peça 85 (p. 6-7) .
	É o Relatório.

Ladislau Gonçalves do Couto Neto (34.659/OAB-GO), representando Agenda 4 Eventos Empresariais Ltda.

Subprocurador-Geral Paulo Soares Bugarin.

TOMADA DE CONTAS ESPECIAL. OMISSÃO NO DEVER DE PRESTAR CONTAS. PROJETO CULTURAL. IRREGULARIDADE DA EXECUÇÃO FINANCEIRA DO PROJETO. PRESCRIÇÃO DAS PRETENSÕES PUNITIVAS E RESSARCITÓRIAS NA FASE INTERNA DA TCE. ARQUIVAMENTO.

TOMADA DE CONTAS ESPECIAL (TCE)

Unidade de Auditoria Especializada em Tomada de Contas Especial (AudTCE).

Em exame, Tomada de Contas Especial instaurada pela Secretaria de Fomento e Incentivo à Cultura, em desfavor de Agenda 4 Eventos Empresariais Ltda. e Cândida Ribeiro Dias, em razão de omissão no dever de prestar contas, captados por força do projeto cultural Pronac 04-2670, descrito da seguinte forma: "XI Congresso Brasileiro de Folclore".
No âmbito deste Tribunal, devidamente citados, os responsáveis apresentaram defesa conjunta, que foi analisada pela unidade técnica. Posteriormente a Secretaria Especial de Cultura foi diligenciada para que informasse sobre a regularidade ou não da documentação comprobatória da prestação de contas objeto do projeto cultural ora em análise.
Com base nas informações contidas nos autos, a unidade técnica propôs acatar parcialmente as alegações de defesa para julgar irregulares as contas dos responsáveis e suas condenações em débito, sem, todavia, aplicar-lhes multa fundada no art. 57 da Lei 8.443/1992, uma vez caracterizada a prescrição da pretensão punitiva, conduzida com base em análise realizada ainda sob o entendimento firmado no Acórdão 1441/2016-TCU-Plenário.
O Ministério Público junto ao TCU, nas lavras do Subprocurador-Geral Paulo Bugarin, anuiu com proposta de encaminhamento formulado pela unidade técnica.
Feito esse breve histórico, passo ao exame de mérito deste processo.
De início, destaco que as análises conduzidas pela unidade técnica e pelo MPTCU ocorreram antes da edição da Resolução TCU 344/2022, que passou a regulamentar, no âmbito do TCU, a prescrição para o exercício das pretensões punitiva e de ressarcimento. Em síntese, o novel normativo dispôs que a prescrição, nos processos de controle externo em curso neste Tribunal, observará o disposto na Lei 9.873/1999 e que prescrevem em cinco anos as pretensões punitivas e de ressarcimento, contados dos termos iniciais nele indicados.
Nesse contexto, antes de proceder à análise do mérito, é necessário analisar a questão preliminar da prescrição à luz da Resolução TCU 344/2022.
Consta desta resolução que o prazo de prescrição será contado da data da apresentação da prestação de contas ao órgão competente para a sua análise inicial (art. 4º, inciso II) , se interrompendo pela notificação, oitiva, citação ou audiência do responsável, ou, ainda, por qualquer ato inequívoco de apuração dos fatos, inclusive aqueles praticados na fase interna da TCE.
Referido normativo regulamentar também disciplinou a incidência da prescrição intercorrente, caracterizada pela paralisação do processo por mais de três anos, pendente de julgamento ou despacho.
No presente caso, transcrevo trecho do Relatório de Execução (peça 3, p. 69) , assinado em 15/8/2017, que indica as principais datas relativas ao projeto e à sua prestação de contas realizado no âmbito da Secretaria de Fomento e Incentivo à Cultura que podem orientar a análise dos marcos interruptivos do prazo prescricional deste processo:
"Com vigência até 31/12/2005, o projeto foi diligenciado em 19/09/2006 (guia de AR assinada à fl. 51, mas sem o oficio da diligência nos autos do processo) , 03/09/2008 (oficio à fl. 52, sem guia de AR) , 21/10/2010 (correspondência devolvida, guia de AR não assinada à fl. 56, com a informação de "mudou-se") e 11/11/2010 (por e-mail à fl. 57, sem resposta da proponente) .
Foi publicado, em 12/12/2011, edital de notificação para envio de prestação de contas (fl. 60) . 
Em 29/02/2012, a proponente foi novamente diligenciada, com ofícios enviados para 3 endereços (fls. 61-66) . Uma correspondência foi devolvida com a informação de "mudou-se" (fls. 68-69) e as outras duas foram recebidas (fls. 67, 73) . 
A proponente respondeu o ofício em 02/05/2012 (fl. 74) , informando que foi captado o valor total de R$ 350.000,00 e que estava providenciando o envio da prestação de contas.
Consta no processo uma nova diligência (fl. 76) , sem indicação de data e guia de AR. 
Há no processo o livro dos Anais do XI Congresso Brasileiro de Folclore (Anexo II) , no entanto, até a presente data, não foi entregue a devida prestação de contas.
Desta forma, não é possível atestar o cumprimento do objeto e o atingimento dos objetivos do projeto aprovado pela ausência de documentação que comprove a realização do congresso com todas as atividades previstas e a aplicação da marca do Ministério da Cultura nas peças de divulgação."
Como é possível observar, há um interregno de mais de 5 anos entre a resposta encaminhada pela proponente, ocorrida em 2/5/2012 (peça 3, p. 64) , e a emissão do mencionado Relatório de Execução, ocorrido em 15/8/2017 (peça 3, p. 68-69) , que deu prosseguimento à análise da prestação de contas dentro da Secretaria de Fomento e Incentivo à Cultura, caracterizando a prescrição das pretensões punitiva e ressarcitória desta Corte de Contas.
Ressalto que consta, conforme mencionado no trecho transcrito, a existência de uma diligência feita aos responsáveis (peça 3, p. 65-67) sem indicação de data e guia de AR, que poderia ter interrompido o prazo prescricional, todavia verifico que o citado documento tampouco foi assinado pelo titular de divisão responsável, razão pela qual deve ser tratado simplesmente como uma minuta de comunicação, que não pode ser caracterizada como um ato inequívoco de apuração dos fatos capaz de interromper a prescrição.
Diante do exposto, reconheço a existência da prescrição e, com fundamento no art. 11 da Resolução-TCU 344/2022, proponho o arquivamento do processo.
	Dessa forma, VOTO pela adoção da minuta de Acórdão que trago à consideração deste Colegiado.
TCU, Sala das Sessões, em 21 de março de 2023.
AROLDO CEDRAZ 
Relator